【裁判字號】    89,台上,1089
【裁判日期】    890302
【裁判案由】    走私
【裁判全文】
最高法院刑事判決                              八十九年度台上字第一○八九號
    上  訴  人  乙○○
                甲○○
    共      同
    選任辯護人  劉光傑律師
右上訴人等因走私案件，不服台灣高等法院中華民國八十八年十一月二日第二審判決
（八十八年度上訴字第一五二八號，起訴案號：台灣基隆地方法院檢察署八十五年度
偵字第四七七○號、八十六年度偵字第一七五一號），提起上訴，本院判決如左：
    主  文
上訴駁回。
    理  由
按刑事訴訟法第三百七十七條規定：上訴於第三審法院，非以判決違背法令為理由，
不得為之。是提起第三審上訴，應以原判決違背法令為理由，係屬法定要件。如果上
訴理由狀並未依據卷內訴訟資料，具體指摘原判決不適用何種法則或如何適用不當，
或所指摘原判決違法情事，顯與法律規定得為第三審上訴理由之違法情形，不相適合
時，均應認其上訴為違背法律上之程式，予以駁回。本件上訴意旨略稱：(一)、依上訴
人甲○○於民國八十七年二月四日、同年十一月九日原審審理中之供述，及證人方亞
水於八十六年一月九日偵查時之證述，足證並非由上訴人乙○○指示甲○○將船開往
大陸，原判決對於上開有利於乙○○之證據，未加敘明不予採納之理由，應有判決不
備理由之違法。(二)、本件裝冷媒之鋼罐係固定於漁船船身，重約二噸，須以吊車方可
搬動，如以幫浦抽取冷媒上岸，一罐約需十小時方可抽完，上訴人等如係走私犯罪行
為，豈有時間從容以吊車起吊上岸，或以抽取方式搬運。原審對於證據力之判斷及事
實之認定，顯違經驗法則云云。
惟查：原判決撤銷第一審關於上訴人等部分之科刑判決，改判仍論處上訴人等共同私
運管制物品進口，逾公告數額罪刑，已敘明所憑之證據及認定之理由。而(一)、認定事
實與證據取捨，乃事實審法院之職權，苟其證據之取捨及事實之認定，不違背經驗法
則與論理法則，即不容任意指摘為違法，而執為上訴第三審之理由。原判決依據卷證
資料，認定上訴人乙○○、甲○○與共同被告潘建光（第一審通緝中）分別為基隆正
濱籍「羿虹壹號」漁船之船東、船長、輪機長。意圖營利，共謀自大陸私運冷媒轉售
作為倉庫冷藏之用。先由甲○○、潘建光駕駛「羿虹壹號」於八十五年十月二十九日
下午二時，自基隆八斗子漁港報關出海作業，預定作業航期一百五十天。乙○○則先
於同年十月六日自中正機場搭機出境香港轉往大陸福建琯頭，接洽購買漁船用冷媒事
宜，再於同年十一月十八日，在中國大陸福建琯頭，以無線電話與正在海上航行之甲
○○、潘建光聯絡，指示其等違反中華民國船舶，非經主管機關許可，不得航行至大
陸地區之規定，將船駛進大陸福建省琯頭靠岸，再將乙○○向「上海天然氣公司」，
以每公斤新台幣（下同）四十八元購得完稅價格計三十四萬三千八百八十元之管制物
品冷媒四千公斤（連同鐵桶共重五千九百九十公斤）運上船，儲存於甲板上之鐵罐內
，於同年十一月二十一日返回基隆八斗子漁港，乙○○亦於同日搭機返國。嗣於同年
十二月十一日下午四時許，不知情之蔡銘昌受僱於乙○○在八斗子漁港內中油突堤碼
頭岸邊，自該漁船甲板上之鐵罐抽取冷媒時，為警當場查獲等情。已敘明上開事實，
業據乙○○於警訊供認不諱，並經共同被告潘建光、證人吳聰展分別於警訊及偵查中
供證述綦詳，且有內政部入出境管理局八十八年八月二十六日（八八）境信昌字第六
一六八九號函附乙○○入出境紀錄、基隆市警察局第二分局八十五年十二月十八日基
警分二刑字第三○六四號函附金富股份有限公司入貨單及永周瀝青股份有限公司過磅
單、暨漁船照片、財政部基隆關稅局八十六年一月十日基普緝驗字第○二○二號函
附卷可稽。因認上訴人等確有牽連犯臺灣地區與大陸地區人民關係條例第八十條第一
項前段、懲治走私條例第二條第一項之私運管制物品進口逾公告數額之行為，為其所
憑之證據及認定之理由。而以乙○○所辯伊是去中國大陸東山島、廈門、東莞販賣漁
貨及考察鮑魚養殖情形，並未指示甲○○、潘建光前往中國大陸載運冷媒云云，及甲
○○辯稱一切事情都是由潘建光處理，伊只知道當時因為冷媒管子破掉，所以將船開
到馬祖附近之「西犬」島，由大陸漁船將冷媒灌到船上來云云，為卸責之詞，不足採
信。已於理由詳加說明及指駁。經核所為論敘，均與卷內證據資料相符，從形式上觀
察，並無認定事實不依證據或有何採證違背經驗法則、論理法則等違法情形存在。(二)
、原判決對於甲○○否認犯罪所辯之詞，已詳述不予採信之理由，上訴意旨所指原判
決對此部分未敘明不予採納之理由云云，顯非依據卷內資料為具體指摘，自非第三審
上訴之合法理由。又採證認事原屬事實審法院之職權，原審採取乙○○承認伊以無線
電話通知「羿虹壹號」漁船前往大陸琯頭載運冷媒，及共同被告潘建光供稱乙○○叫
船長甲○○將漁船開往大陸，與甲○○供稱潘建光叫我開船去大陸，暨證人吳聰展證
稱大車潘建光說冷凍管破漏而在福建琯頭修護，冷媒是由「羿虹壹號」電話聯絡購買
，購買冷媒時都由船長甲○○負責等語，為認定上訴人等犯罪之論證，當然排除證人
方亞水於偵查中所為不知道乙○○通知船開往大陸去載二桶冷媒，那是輪機長的事之
證詞，原審對此部分雖漏未斟酌說明其併為不可採取之理由，因尚不足以動搖原判決
認定犯罪事實之基礎，於判決自不生影響，依刑事訴訟法第三百八十條規定，尚難據
為適法之第三審上訴理由。(三)、私運管制物品進口罪，僅須私運管制物品進入我國領
域，即構成犯罪，至於以何種方式裝載管制物品私運進口，乃犯罪手法之不同，並不
影響走私罪之成立。本件私運進口之冷媒為氣態物質，原判決認定上訴人等將之儲存
於漁船甲板上之鐵罐內私運進口，並無違背冷媒於高壓下為液態，於常壓下為氣態物
質儲存方式之經驗法則。上訴意旨以該鐵罐不易搬動且抽取冷媒費時云云，漫謂原判
決認定事實及證據力之判斷違反經驗法則，亦與法律規定得為第三審上訴理由之違法
情形，不相適合。其上訴違背法律上之程式，應予駁回。
據上論結，應依刑事訴訟法第三百九十五條前段，判決如主文。
中      華      民      國    八十九    年      三      月      二      日
                              最高法院刑事第十二庭
                                  審判長法官  陳  炳  煌
                                        法官  陳  正  庸
                                        法官  陳  世  雄
                                        法官  高  金  枝
                                        法官  黃  正  興
      右正本證明與原本無異
                                              書  記  官
中      華      民      國    八十九    年      三      月      七      日


司法院資訊處製作；財團法人民間司法改革基金會備份。
